臺灣花蓮地方法院刑事判決　　　　　　　100年度訴字第195號
公　訴　人　臺灣花蓮地方法院檢察署檢察官
被　　　告　廖子涵
選任辯護人　黃健弘律師（法律扶助基金會指派）
上列被告因違反毒品危害防制條例等案件，經檢察官提起公訴（
99年度偵字第4845號、100年度偵字第309號、100年度毒偵字第3
4號），本院判決如下：
    主  文
廖子涵施用第二級毒品，累犯，處有期徒刑肆月，扣案之第二級
毒品甲基安非他命壹包（毛重壹點貳伍貳公克）沒收銷燬之；扣
案之注射針筒貳枝、打火機壹個、葡萄糖壹包、電子磅砰貳台、
剪刀貳枝、分裝勺壹枝、殘渣袋貳個、夾鍊袋伍拾個均沒收；又
施用第一級毒品，累犯，處有期徒刑陸月，扣案之第一級毒品海
洛因貳包（驗餘淨重分別為零點壹柒公克、零點柒伍公克）沒收
銷燬之；扣案之注射針筒貳枝、打火機壹個、葡萄糖壹包、電子
磅砰貳台、剪刀貳枝、分裝勺壹桿、殘渣袋貳個、夾鍊袋伍拾個
均沒收；又販賣第二級毒品，累犯，處有期徒刑柒年貳月，未扣
案之販賣第二級毒品所得新臺幣貳仟元沒收，如全部或一部不能
沒收，以其財產抵償之；未扣案之插用門號000000000
0號行動電話壹具（ 含SIM卡壹張）沒收，如全部或一部不能沒
收時，追徵其價額或以其財產抵償之。應執行有期徒刑柒年玖月
，扣案之第一級毒品海洛因貳包（驗餘淨重分別為零點壹柒公克
、零點柒伍公克）、第二級毒品甲基安非他命壹包（毛重壹點貳
伍貳公克），均沒收銷燬之；扣案之注射針筒貳枝、打火機壹個
、葡萄糖壹包、電子磅砰貳台、剪刀貳枝、分裝勺壹枝、殘渣袋
貳個、夾鍊袋伍拾個均沒收；未扣案之販賣第二級毒品所得新臺
幣貳仟元沒收，如全部或一部不能沒收，以其財產抵償之；未扣
案之插用門號0000000000號行動電話壹具（ 含SIM卡
壹張）沒收，如全部或一部不能沒收時，追徵其價額或以其財產
抵償之。
    事  實
一、廖子涵前曾於民國91年間因施用毒品案件，經觀察勒戒後認
    有繼續施用傾向而送強制戒治，並經判處有期徒刑5 月確定
    ，於92年9月12日強制戒治釋放出監。復於94 年間因竊盜、
    施用毒品案件，經本院分別判處有期徒刑4月、7月、4 月，
    上揭3罪嗣經減刑並定其應執行刑為有期徒刑7月15日確定，
    於96年7月16 日縮刑期滿執行完畢。詎竟不知悔改，復基於
    施用毒品之犯意，於99年12月30日21時許，在花蓮縣花蓮市
    ○○路友人住處，以燒烤方式施用第二級毒品甲基安非他命
    1次。又於99年12月31日凌晨3時許，在花蓮縣玉里鎮○○○
    街40 號住處，以針筒注射方式施用第一級毒品海洛因1次。
    嗣於99年12月31日6時40分許，在花蓮縣玉里鎮○○○街 40
    號住處，因另案為警拘提，經其同意搜索後扣得其所有第一
    級毒品海洛因2 包（驗餘淨重分別為0.17公克、0.75公克）
    、第二級毒品甲基安非他命1包（毛重1.252公克）、注射針
    筒2枝、打火機1個、葡萄糖1包、電子磅砰2台、剪刀2 枝、
    分裝勺1枝、殘渣袋2個、夾鍊袋50個，另為警採尿送驗後呈
    鴉片類及安非他命類陽性反應，始知上情。
二、廖子涵基於販賣第二級毒品甲基安非他命之犯意，自99年 6
    月5日1時9分許起至同日11時25分許，以門號0000000000 號
    行動電話與廖冠茗所持用09255xx4xx號（詳卷）行動電話聯
    絡後，雙方議定由廖冠茗以其所有花蓮國安郵局帳戶匯款新
    臺幣（下同）2,000 元至廖子涵指定帳戶，並由廖子涵自花
    蓮縣玉里鎮利用不知情之宅急便人員，將第二級毒品甲基安
    非他命1包，寄至花蓮縣花蓮市○○路117之1 號廖冠茗住處
    方式，販賣第二級毒品甲基安非他命予廖冠茗。嗣廖冠茗旋
    於同日匯款予廖子涵，廖子涵收到匯款後，即將第二級毒品
    甲基安非他命1包寄出，於同年月6日11時許，寄抵花蓮縣花
    蓮市予廖冠茗。
三、案經花蓮縣警察局玉里分局報告臺灣花蓮地方法院檢察署檢
    察官偵查起訴。
    理  由
壹、證據能力部分：
一、按被告以外之人於審判外之陳述，雖不符前4 條（即刑事訴
    訟法第159條之1至之4 ）之規定，而經當事人於審判程序同
    意作為證據，法院審酌該言詞陳述或書面陳述作成時之情況
    ，認為適當者，亦得為證據。當事人、代理人或辯護人於法
    院調查證據時，知有第159條第1項不得為證據之情形，而未
    於言詞辯論終結前聲明異議者，視為有前項之同意，刑事訴
    訟法第159條之5定有明文。經查，檢察官、被告廖子涵及其
    選任辯護人於本院言詞辯論終結前，就本判決所引用下列各
    項屬於審判外陳述之證據，知有第159條第1項不得為證據之
    情形，均未聲明異議，且表示不爭執，經本院審酌該證據作
    成情況均無不適當之情形，是依上開規定，認得作為本案證
    據。
二、次按司法警察機關於合乎通訊保障及監察法所規定之要件，
    在偵查中經檢察官向法院提出聲請，經法院核發通訊監察書
    後，即得實施通訊監察，通訊保障及監察法第5 條定有明文
    。經查，本案員警對被告所持用之行動電話實施監聽錄音，
    已依法取得本院核發之通訊監察書，有通訊監察書在卷可稽
    ，被告及辯護人亦已對於監察之合法性及監聽譯文之內容均
    不爭執，且本件通訊監聽譯文係由承辦員警基於查緝本案之
    偵查過程中所製作，無證據顯示存有詐偽或虛飾之情事，應
    無顯不可信之情形，則該監聽譯文依據刑事訴訟法第159 條
    之5規定，即有證據能力。
貳、實體部分：
一、上揭施用毒品部分之犯罪事實，業據被告於警詢、偵查中及
    本院審理時均坦承不諱，且被告於警局所採取之尿液，經送
    往慈濟大學濫用藥物檢驗中心檢驗結果，呈安非他命類及鴉
    片類陽性反應一情，有慈濟大學濫用藥物檢驗中心檢驗總表
    、花蓮縣警察局玉里分局99年12月偵辦毒品案件人尿液檢體
    送驗代號與真實姓名對照表暨管制紀錄各1 份在卷可稽；販
    賣第二級毒品部分，業據被告於本院審理時坦承不諱，核與
    證人廖冠茗於警詢、偵查中及本院審理時所證述之情節大致
    相符。且有刑案現場測繪圖1份、照片10 張、被告所使用之
    行動電話門號之通訊監察譯文在卷可稽。辯護人雖為被告辯
    稱：本案並無證據證明被告將第二級毒品甲基安非他命出售
    予證人廖冠茗有賺取價差，難認有販賣之營利意圖云云。然
    查：按告於警詢、偵查中及本院審理均供稱就本案毒品係向
    來源取得後，確實有寄交毒品予證人，並收取證人所匯款之
    價金之行為。而刑法上所謂販賣行為，係指以營利為目的，
    有償轉讓，將商品購入或賣出，有一於此，犯罪即為完成，
    故交付商品與收取價金，均屬販賣犯罪之構成要件行為（最
    高法院91年度台上字第2974號、84年度台上字第5647號裁判
    參照）。本案被告與證人交易毒品時，係由被告交付毒品並
    向證人收取價金，則被告交付毒品，收取價金之行為均為販
    賣毒品構成要件之行為。且毒品買賣，為政府強力查緝、刑
    度極重之嚴重違法行為，非可公然為之，故其交易價格每因
    買賣雙方關係之深淺、買賣之數量、貨源是否充裕、查緝是
    否嚴緊及其取得成本之高低等因素而有不同，非可一概而論
    。本案被告與證人雖為軍中同袍，惟並無特殊交情，平常亦
    少聯絡，業據證人於本院證述在卷，且被告以宅急便寄交毒
    品給證人，亦須支出費用，被告販賣毒品，苟非意在營利，
    所為何來？是以，被告具有營利之意圖，應無庸置疑。從而
    本案事證明確，被告犯行洵堪認定，自應依法論科。
二、核被告所為，係犯毒品危害防制條例第4條第2項之販賣第二
    級毒品罪、同條例第10條第1項、第2項之施用第一級毒品、
    第二級毒品罪。檢察官就犯罪事實二、部分認係犯藥事法第
    83條第1 項轉讓禁藥罪，尚有未洽，起訴法條應予變更。被
    告於販賣、施用前持有毒品之低度行為，應為販賣、施用之
    高度行為所吸收，均不另論罪。被告販賣毒品予證人廖冠茗
    部分係利用不知情之宅急便業者將毒品寄交證人廖冠茗，為
    間接正犯。又被告所犯上開販賣第二級毒品、施用第一級毒
    品、施用第二級毒品3 罪，犯意各別，行為互殊，應分論併
    罰。查被告前曾於94年間因竊盜、施用毒品案件，經本院分
    別判處有期徒刑4月、7月、4月，上揭3罪嗣經減刑並定其應
    執行刑為有期徒刑7月15日確定，於96年7月16日縮刑期滿執
    行完畢，有臺灣高等法院被告前案紀錄表在卷可憑，被告受
    有期徒刑執行完畢後，5 年以內故意再犯本件有期徒刑以上
    之罪，為累犯，應依刑法第47 條第1項規定加重其刑。又被
    告販賣第二級毒品甲基安非他命部分，於本案偵查階段雖坦
    承有收取金錢及寄交毒品之行為，惟仍辯稱係與證人合資購
    買云云（參偵字4845號卷第54頁），難認係就販賣毒品部分
    ，已有自白，是雖其於本院審理時已自白犯行，惟仍與毒品
    危害防制條例第17條第2 項規定不符，併此敘明。又被告關
    於犯罪事實一、施用毒品部分，於警詢時即供稱其施用毒品
    來源為劉０誠（年籍詳卷）等語（參偵309號卷第7頁），而
    劉０誠亦因此為警查獲，並經臺灣花蓮地方法院檢察署檢察
    官以100年度偵字第3434號提起公訴，並為本院以100年度訴
    字第299 號審理中，除經本院依職權調取前開卷宗查核無訛
    外，並有本院公務電話紀錄2紙在卷可稽（參本院卷第48 頁
    、第70頁），則被告此部分所犯違反毒品危害防制條例第10
    條之罪，被告於為警查獲後，供出其毒品來源，使警得以確
    定其毒品來源，並進而查獲，是此部分，被告自得依修正後
    毒品危害防制條例第17條第1 項之規定，減輕其刑，並依法
    先加後減之。另被告雖另供出販賣毒品部分之毒品來源為劉
    ０材（詳卷），惟犯毒品危害防制條例第4 條之罪，供出毒
    品來源，因而破獲者，依同條例第17條第1 項得減輕其刑之
    規定，其所稱「供出毒品來源，因而破獲者」，係指被告供
    出毒品來源之有關資料，諸如前手之姓名、年籍、住居所、
    或其他足資辨別之特徵等，使調查或偵查犯罪之公務員因而
    對之發動調查或偵查並破獲者而言。申言之，被告之「供出
    毒品來源」，與調查或偵查犯罪之公務員對之發動調查或偵
    查並進而破獲之間，論理上須具有先後且相當的因果關係，
    非謂被告一有「自白」、「指認」毒品來源之人，而破獲在
    後，即得依上開規定予以減刑。若被告供出毒品來源者之前
    ，調查或偵查犯罪之公務員已有確切之證據，足以合理之懷
    疑被告所供販賣毒品來源之人，則嗣後之破獲與被告之「供
    出毒品來源」間，即欠缺先後且相當的因果關係，自不得適
    用上開規定予以減刑（最高法院97年度台上字第1475號裁判
    參照）。查本案被告於警詢時雖供出毒品來源為劉０材，惟
    劉０材早在被告為警查獲前，即為警懷疑涉犯毒品危害防制
    條例案件而通訊監察中，除有本院公務電話紀錄1 份在卷可
    稽外（參本院卷第49頁），並經本院調取本院99年度聲監字
    第93號全卷查核無訛，是此部分無上揭供出毒品來源而破獲
    之情形，併此敘明。爰審酌被告已有多項前科紀錄，素行非
    佳，此次又施用、販賣毒品，除危害己身健康外，並對他人
    健康造成危害，嚴重危害社會秩序，犯罪手段、動機、目的
    ，及犯罪後尚知坦承犯行等一切情狀，分別量處如主文所示
    之刑，並定其應執行刑。末查，扣案之粉末檢品1 包（驗餘
    淨重0.17公克）、碎塊狀檢品1包（驗餘淨重0.75 公克），
    均含第一級毒品海洛因成分；白色粉末1包（毛重1.252公克
    ），係第二級毒品甲基安非他命，此有法務部調查局濫用藥
    物實驗室100年2月1日調科壹字第10023003350號鑑定書（參
    偵字309號卷第30頁）、慈濟大學濫用藥物檢驗中心100年 8
    月12日慈大藥字第100081201號函附鑑定書分別在卷可稽（
    參本院卷第55頁），均應依毒品危害防制條例第18條第1 項
    之規定，沒收銷燬之；扣案之注射針筒2枝、打火機1個、葡
    萄糖1包、電子磅砰2台、剪刀2枝、分裝勺1枝、殘渣袋2 個
    、夾鍊袋50個，均為被告所有，且為供本案施用毒品之用，
    為被告供承在卷（參毒偵字34號卷第13頁），爰依刑法第38
    條第1項第2款宣告沒收；又被告販賣第二級毒品甲基安非他
    命所得2,000元，應依毒品危害防制條例第19條第1項之規定
    諭知沒收之，如全部或一部不能沒收時，以被告之財產抵償
    之；另未扣案之插用門號0000000000號行動電話1具（含SIM
    卡1 張），為被告所有，且為供本案販賣毒品所用之物，為
    被告供述在卷，亦應依毒品危害防制條例第19條第1 項宣告
    沒收，如全部或一部不能沒收時，連帶追徵其價額或以其等
    財產抵償之。
據上論斷，應依刑事訴訟法第299條第1項前段、第300 條，毒品
危害防制條例第4條第2項、第10條第1項、第2項、第17條第1 項
、第18條第1項前段、第19條第1項，刑法第11條前段、第47條第
1項、第38條第1項第2款、第51條第5款，判決如主文。
本案經檢察官簡淑如到庭執行職務。
中    華    民    國    100   年    12    月    15    日
                  刑事第二庭審判長法  官  蔡寶樺
                                  法  官  林季緯
                                  法  官  林恒祺
以上正本證明與原本無異。
如不服本判決應於收受送達後10日內向本院提出上訴書狀，並應
敘述具體理由。其未敘述上訴理由者，應於上訴期間屆滿後20日
內向本院補提理由書(均須按他造當事人之人數附繕本)「切勿逕
送上級法院」。
中    華    民    國   100    年    12    月    16    日
                                  書記官
附錄本案論罪科刑法條：
毒品危害防制條例第4條
製造、運輸、販賣第一級毒品者，處死刑或無期徒刑；處無期徒
刑者，得併科新臺幣2千萬元以下罰金。
製造、運輸、販賣第二級毒品者，處無期徒刑或7 年以上有期徒
刑，得併科新臺幣1千萬元以下罰金。
製造、運輸、販賣第三級毒品者，處5 年以上有期徒刑，得併科
新臺幣7百萬元以下罰金。
製造、運輸、販賣第四級毒品者，處3年以上10 年以下有期徒刑
，得併科新臺幣3百萬元以下罰金。
製造、運輸、販賣專供製造或施用毒品之器具者，處1年以上7年
以下有期徒刑，得併科新臺幣1百萬元以下罰金。
前五項之未遂犯罰之。
毒品危害防制條例第10條
施用第一級毒品者，處6月以上5年以下有期徒刑。
施用第二級毒品者，處3年以下有期徒刑。